【裁判字號】    97,上訴,3775
【裁判日期】    971015
【裁判案由】    毒品危害防制條例
【裁判全文】
臺灣高等法院刑事判決                97年度上訴字第3775號
上  訴  人
即  被  告  乙○○
上列上訴人因毒品危害防制條例案件，不服臺灣板橋地方法院97
年度訴字第2488號，中華民國97年7月10日第一審判決（起訴案
號：臺灣板橋地方法院檢察署97年度毒偵字第4089號），提起上
訴，本院判決如下：
    主  文
原判決撤銷。
乙○○施用第一級毒品，累犯，處有期徒刑伍月；如易科罰金以
新臺幣壹仟元折算壹日。扣案之注射針筒壹支沒收。
    事  實
一、乙○○曾因施用毒品案件，經臺灣板橋地方法院以91年度毒
    聲字第683號裁定送觀察勒戒後，認有繼續施用毒品傾向，
    復經臺灣板橋地方法院以91年度毒聲字第929號裁定令入戒
    治處所施以強制戒治，戒治成績評定為合格，再經臺灣板橋
    地方法院以91年度毒聲字第2656號裁定停止戒治交付保護管
    束，於民國92 年3月20日保護管束期滿，戒治執行完畢，並
    由臺灣板橋地方法院檢察署檢察官於92年10月27日以92度戒
    毒偵字第353號不起訴處分確定；又因轉讓毒品案件，經臺
    灣板橋地方法院以91年度訴字第1271號判決判處有期徒刑1
    年，嗣提出上訴，經本院、最高法院先後以91年度上訴字第
    2903號判決、92年度台上字第644號判決駁回上訴確定，於9
    3年3月16日縮刑期滿執行完畢；再因施用毒品案件，經臺灣
    板橋地方法院以96年度訴字第2049號判處有期徒刑6月、5月
    ，應執行有期徒刑10月確定，嗣經臺灣板橋地方法院以96年
    度聲減字第6265號裁定減為有期徒刑3月、2月15日，應執行
    有期徒刑5月，甫於96年12月3日易科罰金執行完畢。詎其猶
    不知悔改，復基於施用第一級毒品海洛因、第二級毒品甲基
    安非他命之犯意，於97年4月25日下午3時許，在其臺北縣三
    重市○○街64巷17號3樓301號房現住處，以將海洛因、甲基
    安非他命混合並以注射針筒施打之方式，同時施用海洛因、
    甲安非他命1次。嗣於同日晚上8時40分許，被告在其住處樓
    下遭警盤查，未發覺其犯罪前，向警方自首施用毒品並主動
    帶同警方前往其住處，因而查獲並扣得其所有供施用海洛因
    、甲基安非他命所用之注射針筒1支。
二、案經臺北縣政府警察局三重分局報告臺灣板橋地方法院檢察
    署檢察官偵查起訴。
    理  由
一、上揭犯罪事實，業據上訴人即被告乙○○於警詢、偵查、原
    審及本院審理中坦承不諱，並有注射針筒1支扣案可稽，且
    被告為警查獲後採集之尿液經送驗結果，係呈嗎啡及甲基安
    非他命陽性反應，有臺灣檢驗科技股份有限公司2008/05/16
    報告編號CH/2008/50022號濫用藥物檢驗報告1紙在卷可憑，
    足徵被告之自白係出於自由意思，且與事實相符，罪證明確
    ，被告犯行堪予認定，應依法論科。
二、查海洛因及甲基安非他命，分屬於毒品危害防制條例第2 條
    第2項第1、2款所規定之第一、二級毒品。核被告所為，係
    犯毒品危害防制條例第10條第1項之施用第一級毒品罪及同
    條第2項之施用第二級毒品罪。被告施用前持有第一、二級
    毒品之低度行為，各為施用第一、二毒品之高度行為所吸收
    ，均不另論罪。被告同時施用海洛因、甲基安非他命，係以
    一行為觸犯上開二罪名，為想像競合犯，應從一重之施用第
    一級毒品罪處斷，公訴意旨雖認被告所犯上開二罪間，應分
    論併罰，然因被告在原審及本院審理中自承係同時施用海洛
    因及甲基安非他命，在無任何佐證證明被告係分別施用情形
    下，自以罪疑唯輕原則，認定成立想像競合犯，附予敘明。
    又被告有事實欄所載犯罪科刑及徒刑執行完畢之情形，有本
    院被告前案紀錄表1紙在卷可考，其受有期徒刑之執行完畢
    ，5年以內故意再犯本件有期徒刑以上之罪，為累犯，應依
    刑法第47條第1項規定加重其刑。再查被告係因警方在97年4
    月25日於被告住處附近埋伏追查竊盜案件時遭警盤查，被告
    即主動向警方告知其有吸毒前科，並坦承於該日下午有施用
    毒品，並帶同警方進入其住處，將其藏放於房間浴室陽台外
    之注射針筒交給警方等情，業據證人即查獲本案之員警甲○
    ○於本院審理時具結證稱屬實（見本院九十七年九月三日審
    理筆錄）。是被告對於未被發覺之罪自首並願接受裁判，應
    符合自首之規定，依修正前刑法第六十二條前段規定，減輕
    其刑。並先加後減之。
三、原審對被告予以論罪科刑，固非無見，惟查，被告於偵審機
    關未發覺犯罪前自首並受裁判，應符合自首之要件，已如前
    述，原審認被告不符合自首，容有未洽。被告上訴意旨以其
    應符合自首要件，請求從輕量刑等語，為有理由。原判決既
    有上開可議而無可維持，自應由本院予以撤銷改判。爰審酌
    被告前已因施用毒品，經觀察勒戒及強制戒治執行完畢，因
    朋友誘惑而一再施用毒品，顯見其自制力不佳，惟念其犯罪
    係戕害自身，尚未害及他人，所犯情節非重，及犯罪承認犯
    行並具悔意，態度尚可等一切情狀，量處如主文第二項所示
    之刑，並諭知易科罰金之折算標準，以資懲儆。扣案之注射
    針筒1支，為被告所有供其施用毒品所用之物，經其供明在
    卷，應依刑法第38條第1項第2款規定宣告沒收。
據上論斷，應依刑事訴訟法第369條第1項前段、第364條、第299
條第1項前段，毒品危害防制條例第10條第1項、第2項，刑法第1
1條前段、第62條、第55條、第47條第1項、刑法第41條第1項前
段、第38條第1項第2款，判決如主文。
本案經檢察官劉斐玲到庭執行職務。
中    華    民    國    97    年    10    月    15    日
                  刑事第十一庭審判長法  官  張連財
                                    法  官  楊照男
                                    法  官  吳啟民
以上正本證明與原本無異。
如不服本判決，應於收受送達後十日內向本院提出上訴書狀，其
未敘述上訴之理由者並得於提起上訴後十日內向本院補提理由書
（均須按他造當事人之人數附繕本）。
                                    書記官  鄒賢英
中    華    民    國    97    年    10    月    15    日
附錄：本案論罪科刑法條全文
毒品危害防制條例第10條
施用第一級毒品者，處六月以上五年以下有期徒刑。
施用第二級毒品者，處三年以下有期徒刑。


司法院資訊處製作；財團法人民間司法改革基金會備份。
